---
title: "Lesson5.1"
author: "Sung Won Kang"
date: "2016년 12월 1일"
output:
  pdf_document: default
  html_document: default
---

```{r setup, include=FALSE}
knitr::opts_chunk$set(echo = TRUE,eval=TRUE, warning=FALSE, message=FALSE)
```

## 추정

- 추정: 표본의 특성에서 모집단의 특성을 추출 
    + 추정의 목적: 모수값의 근사치를 파악??
    + 실제로 관싱있는 값은? 모수일까, 기대값일까? 
  
  $$ E(X|\theta) = \int xf(x|\theta)dx $$

- $\theta$를 알면 $E(X|\theta)$는 당연히 알 수 있다
- 만약 $\theta$를 모른다면? 아니, 만약 $f(x|\theta)$를 모른다면 $E(X|\theta)$ 는 포기해야 하나? 
    + Predicitve Analysis : $E(y|X)$ 를 구하자. $f(y|\theta)$ 는 관심이 없다. 

## 추정량(estimator)
- 추정량: 모수를 찍기 위해 만든 통계량 $\hat{\theta}$
- 추정치: 추정량에 표본을 대입하여 계산한 값.

## 추정량이 갖추었으면 하는 특징

1. 편향이 없을 것 (unbiasedness): 불편성(unbiasedness)
  + 불편추정량(unbiased estimator)

$$E(\hat{\theta})=\theta$$

$$E(\bar{X})=\mu\quad E(X_i)=\mu, \quad i.i.d$$



$$E(S^2)=\sigma^2\quad V(X_i)=\sigma^2\quad i.i.d$$ (교과서 pp. 189-190)

2. 분산이 작을것 (efficiency): 유효성/효율성
  + 최소분산불편추정량 (Minimum Variance unbiased estimator: MVUE)

$$ V(\hat{\theta_1}) < V(\hat{\theta_2})$$
 
```{r efficiency}
x=seq(-3,3,by=0.01)
y=dnorm(x)
y.1=dnorm(x,sd=sqrt(1/3))
y.2=dnorm(x,sd=sqrt(7/18))
pnorm(0.1,sd=sqrt(1/3))-pnorm(-0.1,sd=sqrt(1/3))
pnorm(0.1,sd=sqrt(7/18))-pnorm(-0.1,sd=sqrt(7/18))
plot(x,y)
plot(x,y,type="l")
plot(x,y,type="l",ylim=c(0,0.8),axes=F,ylab="",lwd=3,col="yellow")
lines(x,y.1,col="red",lwd=3)
lines(x,y.2,col="green",lty=2,lwd=3)
axis(1)


```

 - 효율성 비교 

$$\bar{Y}_1=(Y_1 +Y_2+ Y_3)/3,\qquad \bar{Y}_2=(Y_1+2Y_2+3Y_3)/6 $$
$$ E(\bar{Y}_1)=E(Y)$$
$$E(\bar{Y}_2)=\frac{E(Y_1)+2E(Y_2)+3E(Y_3)}{6}=(6/6)E(Y)=E(Y)$$


```{r efficiency2}
options(digits=3)
set.seed(1)
mean.seq=function(x){
  n=length(x)
  sum=0
  n2=0
  for (i in 1:n){
    newx=i*x[i]
    sum=sum+newx
    n2=n2+i
  }
  return(sum/n2)
}
mean.seq2=function(x){
  n=length(x)
  sum(x*(1:n))/sum(1:n)
}
y1=rep(NA,1000)
y2=rep(NA,1000)

for (i in 1:1000){
  smp=rnorm(3)
  y1[i]=mean(smp)
  y2[i]=mean.seq(smp)
}
n1=length(y1[(y1>-0.1)&(y1<0.1)])
n2=length(y2[(y2>-0.1)&(y2<0.1)])

data.frame(mean=mean(y1),var=var(y1),n=n1)
data.frame(mean=mean(y2),var=var(y2),n=n1)

par(mfrow=c(1,2))
hist(y1,prob=T,xlim=c(-2,2),ylim=c(0,0.65),main="barY1",xlab="",col="orange",border="red")
hist(y2,prob=T,xlim=c(-2,2),ylim=c(0,0.65),main="barY2",xlab="",col="orange",border="red")


```

3. '수렴'할 것: 일치성(consistency)

$$\lim_{n\rightarrow\inf} P(|\hat{\theta}-\theta|\ge \epsilon) =0 $$


## 표준오차(Standard error)

- 정의: 추정량의 표준편차의 추정량

추정량의 표준편차 

$$ \sqrt{V(\hat{\theta})} =\sqrt{E(\hat{\theta}-E(\hat{\theta}))^2}$$

$\hat{\theta}$ 가 불편추정량이면

$$ = \sqrt {E(\hat{\theta}-\theta)^2} $$

그런데 이 값은 모집단의 모수에 의해 결정되는 경우가 많아서 관측이 불가능한 경우가 대부분이다. 예를 들면 

$$ \hat{\theta}=\bar{X} $$
$$\sqrt{E(\hat{\theta}-E(\hat{\theta}))^2}=\sqrt {E(\bar{X}-\mu)^2}=\sqrt{\sigma^2/N}=\sigma/\sqrt{N}$$

여기서 $\sigma$는 관찰이 불가능하다. 따라서 이 $\sigma$ 대신 그 불편추정량인 표본표준편차 $s$를 사용하는 다음 추정량이 $\bar{X}$의 표준오차가 된다.

$$ SE(\bar{X}) =s/\sqrt{N}\qquad s=\sqrt{\frac{\sum_i X_i-\bar{X}}{N-1}}$$
$SE(\hat{\theta})$ 와 $\hat{SE(\theta)}$ 의 구분은 무의미하다. $SE(\hat{\theta})$가 실제 관측이 안 되는 값이기 때문에.

## 모비율의 점추정

1. 추정량 : 출현빈도 

$$ \hat {p} =\frac{X}{n}$$
$$ E(\hat{p})=E(X)/n =np/n=p$$
$$ \sqrt{V(X/n)} =\sqrt{V(X)/n^2}=\sqrt{np(1-p)/n^2}=\sqrt{p(1-p)/n}$$
$$SE(\hat{p})=\sqrt{\hat{p}(1-\hat{p})/n}$$

```{r estp}
library(prob)
n=3
smps.all=rolldie(n)
str(smps.all)
head(smps.all,n=3)

is.even=function(x) return(!x%%2)# 나머지 (2로 나누어 나머지가 0이면 TRUE)
var.p=function(x){
  return(sum((x-mean(x))^2)/(length(x)))
}

p.even=function(x, s.size=3){
  return(sum(is.even(x))/s.size)
}

phat=apply(smps.all,1,p.even)
mean(phat)
p.p=0.5
var.p(phat)
p.p*(1-p.p)/3
sqrt(var.p(phat))# 표준오차
```


## 구간추정

1. 정의 : 모수 $\theta$에 대한 $100(1-\alpha)$% 신뢰구간

$$ P(\theta_L < \theta < \theta_U) = 1- \alpha$$
$\alpha=0.01$ : 99% 신뢰구간
$\alpha=0.05$ : 95% 신뢰구간

2. 의미: 100번 반복해서 표본을 추출하면 $100(1-\alpha)$ 번 정도는 $\theta$ 가 구간 안에 들어감
 
3. 모평균 구간 추정 
3.1. 분산을 알 경우 (정규분포) 
$$ X_i \sim N(\mu,\sigma^2) $$
$$ Z=\frac{\bar{X}-\mu}{\sigma/\sqrt{N}}\sim N(0,1)$$
$$ P(-z_{\alpha/2}<Z<z_{\alpha/2})=1-\alpha =0.95$$
좌우 대칭을 이용하면 
$$ 2\times P(Z<-z_{\alpha/2})=0.05$$

$$ P(Z<-z_{\alpha/2})=0.025\rightarrow z_{\alpha/2}=1.96$$

$$P\left[-1.96 <\frac{\bar{X}-\mu}{\sigma/\sqrt{N}}<1.96\right] = 95\%$$

$$P\left[\bar{X}-1.96\sigma/\sqrt{N} <\mu<\bar{X}+1.96\sigma/\sqrt{N}\right] = 95\%$$


신뢰구간

$$ (\bar{X}-1.96\sigma/\sqrt{N}, \bar{X}+1.96\sigma/\sqrt{N})$$

```{r confi1}
set.seed(9)
n=10
x=1:100
y=seq(-3,3,by=0.01)

smps=matrix(rnorm(n*length(x)),ncol=n)
xbar=apply(smps,1,mean)
se=1/sqrt(10)
alpha=0.05
z=qnorm(1-alpha/2)
ll=xbar-z*se
ul=xbar+z*se

plot(y,type="n",xlab="trial",ylab="z",main="95% CI", xlim=c(1,100),ylim=c(-1.5, 1.5),cex.lab=1.8)
abline(h=0,col="red",lty=2)
l.c=rep(NA,length(x))
l.c=ifelse(ll*ul>0,"red","black")
arrows(1:length(x),ll,1:length(x),ul,code=3,angle=90,length=0.02,col=l.c,lwd=1.5)
```

3.2. 분산을 모를 경우 (t 분포)

$$ T=\frac{\bar{X}-\mu}{s/\sqrt{N}}\sim t(N-1)$$

$$ P(-t_{\alpha/2,n-1}<T<t_{\alpha/2,n-1})=1-\alpha =0.95$$
좌우 대칭을 이용하면 
$$ 2\times P(T<-t_{\alpha/2,n-1})=0.05$$
$$ P(T<-t_{\alpha/2,n-1})=0.025\rightarrow t_{\alpha/2,n-1}=2.78\qquad (N=5) $$


$$P\left[\bar{X}-2.78\times s/\sqrt{N} <\mu<\bar{X}+2.78\times s/\sqrt{N}\right] = 95\%$$


신뢰구간

$$ (\bar{X}-2.78s/\sqrt{N}, \bar{X}+2.78s/\sqrt{N})$$

```{r confi2}
ci.t=function(x,alpha=0.05){
  n=length(x)
  m=mean(x)
  s=sd(x)
  t=-qt((alpha/2),df=n-1)
  #t=-qt(1-(alpha/2),df=n-1)
  ll=m-t*(s/sqrt(n))
  ul=m+t*(s/sqrt(n))
  ci=c(1-alpha,ll,m,ul)
  names(ci)=c("Confidence level","Lower limit","Mean","Upper limit")
  return(ci)
}

smp=c(520,498,481,512,515,542,520,518,527,526)
ci.t(smp)
ci.t(smp,0.1)
```


## 6장 준비


