---
title: "Lesson7"
author: "Sung Won Kang"
date: "2016년 12월 일"
output: html_document
---

```{r setup, include=FALSE}
knitr::opts_chunk$set(echo = TRUE, warning=FALSE, eval=TRUE,message=FALSE)
```

# 모집단이 2개

## 독립표본, 대응표본
  + 독립표본 : 서로 독립인 2개의 모집단에서 추출한 2개의 표본
  + 대응표본 : 같은 대상을 실험(Treatment) 이전과 이후에 측정하여 수집한 표본 

## (독립표본) 모평균 차이 검정(Two sample test)

### 자료: 여아 신생아 몸무게(X1), 남아 신생아 몸무게(X2)   
```{r ch7data} 

#data=read.table("http://www.amstat.org/publications/jse/datasets/babyboom.dat.txt",header=F)  
#names(data)=c("time","gender","weight","minutes")#시간.분, 성별, 체중, 분#
#chapter7=data[,c(2,3)]
#save(chapter7,file="ch7.Rdata")
load("ch7.Rdata")
X1=chapter7[chapter7$gender==1,]#girls weight
X2=chapter7[chapter7$gender==2,]#boys' weight
```  

###  기본가정 : 독립표본, 정규분포, 분산이 같음(등분산성)
  
  $$ X_1\sim N(\mu_1, \sigma^2_1)\qquad X_2\sim N(\mu_2,\sigma^2_2)\\ \sigma^2_1=\sigma^2_2$$
  
### 1단계 : 등분산성 검정 - 유의수준 5% 양측검정
      
      1.가설 수립 :  남아 신생아 체중 분산 = 여아 신생아 체중 분산  
      2.검정 통계량 계산:
      3.가설 채택 기준 설정: 유의 수준 5%
      4.채택/기각 결정
  
#### 1. 가설 수립 
 
 $$H_o:\frac{\sigma^2_1}{\sigma^2_2} =1\qquad\mbox{.vs}\qquad H_1:\frac{\sigma^2_1}{\sigma^2_2} \neq 1$$
 
#### 2. 검정통계량 계산
          
 $$F=\frac{\frac{(n-1)S^2_1}{\sigma^2_1 (n-1)}}{\frac{(m-1)S^2_2}{\sigma^2_2 (m-1)}}=\frac{S^2_1/\sigma^2_1}{S^2_2/\sigma^2_2}\sim F(n-1,m-1)$$
 귀무가설이 성립한다면
 
 $$F=\frac{S^2_1/\sigma^2_1}{S^2_2/\sigma^2_2}=\frac{S^2_1/\sigma^2}{S^2_2/\sigma^2}=\frac{S^2_1}{S^2_2}\sim F(n-1,m-1)\\
  = 2.177$$
  
  
#### 3. 가설 채택 기준 설정: 양측검정, F 분포
 
$$\mbox{임계치 : } P(F>c_u) =0.025, P(F<C_l)=0.025 \Rightarrow C_l= 0.392, C_u=2.360$$

$$ \mbox{기각역 : } \{F<0.392\} \cup \{F>2.36\}$$
$$ \mbox{ P value : } 2\times [1-P(F>2.177)] = 0.076$$

#### 4. 가설 기각/채택


$$ F = 2.177 <2.36 \rightarrow \mbox{ not reject } H_o$$
$$ P = 2\times[1-P(F>2.177)] = 0.076 > 0.05 \rightarrow \mbox{ not reject } H_o$$

```{r equalva.test}
# 검정통계량
S1=var(X1$weight)
S2=var(X2$weight)
(Ftest=S1/S2)

# 임계치, 기각역
alpha=0.05
(n=length(X1$weight))
(m=length(X2$weight))

(c.l=qf(alpha/2,(n-1),(m-1)))
(c.u=qf(1-(alpha/2),(n-1),(m-1)))
# p value

(Pv=2*(1-pf(Ftest,17,25)))

# test critical value
(Ftest > c.u)|(Ftest<c.l)

#test p value
Pv < alpha

var.test(chapter7$weight~chapter7$gender)
```

### 2단계 : 모평균 차이 검정

      1.가설 수립 :  여아 신생아 체중 평균 < 남아 신생아 체중 평균
      2.검정 통계량 계산:
      3.가설 채택 기준 설정: 유의 수준 5% 단축검정(왼쪽)
      4.채택/기각 결정
  
#### 1. 가설 수립 
 
 $$H_o: \mu_1-\mu_2=0\qquad\mbox{.vs}\qquad H_1:\mu_1-\mu_2<0$$
 
#### 2. 검정통계량 계산
          
 $$T=\frac{(\bar{X}_1-\bar{X}_2)-(\mu_1-\mu_2)}{s_p \sqrt{1/n+1/m}}\sim t(n+m-2)$$
 $$Z=\frac{(\bar{X}_1-\bar{X}_2)-(\mu_1-\mu_2)}{\sigma \sqrt{1/n+1/m}}\sim N(0,1)$$
 $$ \frac{(n-1)S^2_1+(m-1)S^2_2}{\sigma^2}\sim \chi^2(n+m-2)$$
 $$T=\frac{(\bar{X}_1-\bar{X}_2)-(\mu_1-\mu_2)}{\sigma \sqrt{1/n+1/m}}/\sqrt{\frac{(n-1)S^2_1+(m-1)S^2_2}{\sigma^2(n+m-2)}}\sim t(n+m-2)$$
 
 $$s_p = \sqrt{\frac{(n-1)S^2_1+(m-1)S^2_2}{(n+m-2)}}$$
 $$T=\frac{(\bar{X}_1-\bar{X}_2)-(\mu_1-\mu_2)}{s_p \sqrt{1/n+1/m}}\sim t(n+m-2)$$

귀무가설 하에서는 $\mu_1-\mu_2=0$ 이므로 검정통계량은

$$ T =\frac{3132.444-3375.308}{520.1151\times\sqrt{1/18+1/26}} = -1.5229$$
 
  
#### 3. 가설 채택 기준 설정: 단측검정, T 분포
 
$$\mbox{임계치 : } P(T<c_l)=0.05 \Rightarrow C_l=-1.6820$$

$$\mbox{기각역 : } {T<-1.6820} $$



$$ \mbox{ P value : }  P(T<-1.5229) = 0.0676$$

#### 4. 가설 기각/채택


$$ T = -1.5229 > -1.6820  \rightarrow \mbox{ not reject } H_o$$
$$ P(T<-1.5229) = 0.0676 > 0.05 \rightarrow \mbox{ not reject } H_o$$

```{r equalva.test2}
# 검정통계량
(barx1=mean(X1$weight))
(barx2=mean(X2$weight))
(n=length(X1$weight))
(m=length(X2$weight))

S1=var(X1$weight)
S2=var(X2$weight)
sp=sqrt(((n-1)*S1+(m-1)*S2)/(n+m-2))
(T=(barx1-barx2)/(sp*sqrt(1/n+1/m)))


# 임계치, 기각역
alpha=0.05
(c.l=qt(alpha,df=n+m-2))
# p value
(Pv=pt(T,df=n+m-2))

# test critical value
(T < c.l)

#test p value
Pv < alpha

t.test(chapter7$weight~chapter7$gender,mu=0,alternative="less",var.equal=FALSE)
```

### 분산이 다를 경우

#### 검정통계량

 $$T=\frac{(\bar{X}_1-\bar{X}_2)-(\mu_1-\mu_2)}{\sqrt{s^2_1/n+s^2_2/m}}\sim t(v)$$
 
$$v=\frac{(s^2_1/n)^2+(s^2_2/m)^2}{s^4_1/n^2(n-1)+s^4_2/m^2(m-1)}$$
```{r equalva.test3}
t.test(chapter7$weight~chapter7$gender,mu=0,alternative="less",var.equal=FALSE)
```

## (대응표본) 모평균 차이 검정(Paired Data)

### 자료: 식욕부진증 치료요법 이전의 체중과 이후의 체중
```{r ch7data.ana} 

A.data=read.csv("./data/01.anorexia.csv",header=T)  
str(A.data)
```  

###  기본가정 : 체중의 차이는 정규분포를 한다.

$$D=X_{pre}-X_{post}\sim N(\mu_D,\sigma_D)$$

### 가설검정: 식욕부진증 치료요법 이후에 체중이 증가하는가?

      1.가설 수립 :  치료요법 이전 체중 <치료요법 이후 체중 
      2.검정 통계량 계산:
      3.가설 채택 기준 설정: 유의 수준 5%
      4.채택/기각 결정

#### 1. 가설 수립

$$H_0:\mu_D = 0 \qquad \mbox{.vs}\qquad H_1:\mu_D<0$$
#### 2. 검정통계량

$$T=\frac{\bar{D}-\mu_D}{s_D/\sqrt{N}}\sim t(N-1)$$
귀무가설 하에서는 $\mu_D=0$ 이므로 검정통계량은

$$T =\frac{7.2647}{51.2287/\sqrt{16}}=-4.1849$$
#### 3. 가설 채택 기준 설정

$$\mbox{임계치, 기각역 : } P(T<C_l) =0.05\rightarrow C_l = -1.7458\qquad \{T<-1.7458\}$$
$$\mbox{ P value : } P(T<-4.1849) = 0.0003$$

#### 4.  가설 기각/채택

$$ T = -4.1849 < C_l = -1.7458 \Rightarrow \mbox{ Reject } H_0$$
$$ P(T<-4.1849) = 0.0003 < 0.05 \Rightarrow \mbox{ Reject } H_0$$
```{r pairtest}
D=A.data$Prior-A.data$Post
# 검정통계량
(bard=mean(D))
ssd=var(D)
(T=bard/sqrt(ssd/length(D)))
# 임계점, 기각역, pvalue
(c.l=qt(alpha,df=(length(D)-1)))
(pvalue=pt(T,df=(length(D)-1)))

# 가설 기각/채택

T<c.l

pvalue<alpha

t.test(A.data$Prior,A.data$Post,paired=T,alternative="less")
```


# 모집단이 3개 이상 (ANOVA)

- 예제: 대도시, 중소도시, 읍면지역의 서비스 만족도 차이가 있는가, 없는가?

- 가설: 차이가 없다. vs. 셋 중 하나는 다르다.

## 기본가정 : 정규분포,독립표본, 등분산성

$$y_{i,j}\sim N(\mu+\alpha_i, \sigma^2)\qquad j \in\{1,2,\cdots,N\} \mbox{( individual)},\quad i\in\{1,2,\cdots, k\}\mbox{(  group )}$$
$$y_{1,j}\sim N(\mu+\alpha_1,\sigma^2), j=1,2,\cdots,n_1$$

$$y_{2,j}\sim N(\mu+\alpha_2,\sigma^2), j=1,2,\cdots,n_2$$
$$ \vdots$$

$$y_{k,j}\sim N(\mu+\alpha_k,\sigma^2), j=1,2,\cdots,n_k$$

- 특징

$$\sum^k_i\sum^n_j (y_{ij}-\bar{y})^2 =\sum^k_i\sum^{n_i}_{j=1} (y_{ij}-\bar{y}_i)^2+ \sum^k_i\sum^{n_i}_{j=1}(\bar{y}_i-\bar{y})^2$$


$$ SST = SSE + SSt $$

     + SST(Total Sum of Squres): 개별 data - 전체평균
     + SSE(Error Sum of Squres): 개별 data - Group 평균 (within difference)
     + SSt(Treatment Sum of Squres): Group 평균 - 전체평균 (between difference)


### 가설검정: Group 별 격차가 있는가?

      1.가설 수립 :  각 Group 별 격차는 없다 vs. 한 Group에서라도 격차는 존재한다
      2.검정 통계량 계산:
      3.가설 채택 기준 설정: 유의 수준 5%
      4.채택/기각 결정
      
#### 가설 수립

$$H_0 : \alpha_1=\alpha_2=\cdots =\alpha_k =0$$


$$H_1 : \exists i \qquad s.t.\qquad \alpha_i \neq 0$$


#### 검정통계량 계산(귀무가설)

$$ F=\frac{SSt/(k-1)}{SSE/(n-k)}\sim F(k-1,n-k)$$

$$ F =\frac{150.0933/(3-1)}{30139.38/(150-3)} = 0.366$$

```{r anova}

ad=read.csv(file="./data/age.data.csv",header=T)
ad$scale=factor(ad$scale)
y1=ad$age[ad$scale==1]
y2=ad$age[ad$scale==2]
y3=ad$age[ad$scale==3]

y1.mean=mean(y1)
y2.mean=mean(y2)
y3.mean=mean(y3)
y=mean(ad$age)

sse.1=sum((y1-y1.mean)^2)
sse.2=sum((y2-y2.mean)^2)
sse.3=sum((y3-y3.mean)^2)

(sse=sse.1+sse.2+sse.3)
(dfe=length(y1)-1+length(y2)-1+length(y3)-1)

sst.1=length(y1)*sum(y1.mean-y)^2
sst.2=length(y2)*sum(y2.mean-y)^2
sst.3=length(y3)*sum(y3.mean-y)^2

(sst=sst.1+sst.2+sst.3)
(dft=length(levels(ad$scale))-1)

# check the decomposition
(SST=sum((ad$age-y)^2))
(SS=sst+sse)

# 검정통계량
(F=(sst/dft)/(sse/dfe))
```

#### 가설 채택 기준 설정: 유의 수준 5%

$$\mbox{ 임계치, 기각역 : } P(F>C.u) = 0.05\rightarrow C.u=3.057621\qquad \{F > 3.0576\}$$



$$\mbox{ P value :  } P(F>0.3660) = 0.6941$$




#### 채택/기각 결정


$$ F = 0.3660 < 3.0576 \rightarrow \mbox{ cannot reject } H_0$$


$$ P(F>0.3660) = 0.6941 > 0.05 \rightarrow \mbox{ cannot reject } H_0$$
```{r anova.2}
#임계치
(c.u=qf(1-alpha,dft,dfe))
# p value
(p.v=1-pf(F,dft,dfe))

F>c.u

p.v<alpha

ow=lm(age~scale,data=ad)
anova(ow)
```

```{r anovag}
x <- seq(0, 4, by=0.01)
yf <- df(x, 2, 147)
par(mar=c(2, 1, 1, 1))
plot(x, yf, type="l", ylim=c(-0.1, 1), xlab="", ylab="", axes=F)
abline(h=0)
cu.r <- round(c.u, 2)
polygon(c(cu.r, x[x>=cu.r], 4), c(0, yf[x>=cu.r], 0), col="red")
arrows(c.u, 0.3, c.u, 0.08, length=0.1)
#abline(v=c.u)
text(c.u, -0.1, paste("P(F > ", round(c.u, 3),")=0.05", sep=""), cex=0.8)
lines(c(F, F), c(0,df(F, 2, 147)), lty=2)
arrows(F, -0.05, F, 0, length=0.05)
#abline(v=F)
text(F, -0.1, paste("F=", round(F, 3),sep=""), cex=0.8)
```

